【裁判字號】    95,台上,5637
【裁判日期】    951019
【裁判案由】    違反槍砲彈藥刀械管制條例
【裁判全文】
最高法院刑事判決            九十五年度台上字第五六三七號
上  訴  人  甲○○
上列上訴人因違反槍砲彈藥刀械管制條例案件，不服台灣高等法
院中華民國九十五年七月三十一日第二審判決（九十五年度上訴
字第一九一０號，起訴案號：台灣台北地方法院檢察署九十四年
度偵字第一七九五號），提起上訴，本院判決如下：
    主  文
原判決撤銷，發回台灣高等法院。
    理  由
本件原判決撤銷第一審關於上訴人甲○○未經許可製造其他可發
射子彈具殺傷力之改造槍枝部分之判決，改判分別論處上訴人未
經許可製造其他可發射子彈具殺傷力之改造槍枝未遂，累犯罪刑
；又未經許可製造子彈，累犯罪刑；並依法定其應執行之刑，固
非無見。
惟查原判決事實欄內雖認定本件上訴人製造子彈及製造其他可發
射子彈具殺傷力改造槍枝，係分別起意，但依原判決事實之認定
：上訴人係基於製造其他可發射子彈具殺傷力之改造槍枝及製造
子彈之犯意，先於民國九十三年八月間某日、十月間某日、十二
月間某日，前往台北縣板橋市○○路○段二０九號「軍械室玩具
槍專賣店」購買：(1)原判決附表（下稱附表者均同）編號2 之玩
具手槍。(2)附表編號3之玩具手槍。(3)附表編號9之玩具手槍。(4)
仿WATLHER廠PPK/S型半自動手槍製造之金屬玩具手槍一支。(5)仿
COLT廠1908 CALIBER 25 型半自動手槍製造之金屬玩具手槍一支
。(6)仿BERETTA 廠84型半自動手槍製造之金屬玩具手槍一支（上
開(4)至(6)玩具手槍均不具殺傷力）。(7)不具殺傷力之金屬玩具子
彈（道具子彈）若干顆。並於不詳地點購得可供製造子彈使用之
金屬材料若干、沖天炮火藥十二盒（附表編號23）、華山牌底火
一盒（附表編號22）等物。嗣自九十三年十一月間某日起，在其
台北縣新店市○○路○段四五九號四樓住處，基於製造子彈之犯
意，以其自己所有之鑽臺、鑽孔機、砂輪研磨機、挫刀（附表編
號24至27）等設備，利用上開購得之玩具子彈、底火等材料，接
續製造成具殺傷力之彈頭直徑7.9㎜土造子彈七顆（附表編號4）
、具殺傷力之彈頭直徑8.56㎜土造子彈一顆（附表編號5 ），具
殺傷力之彈頭直徑8.6㎜ 土造子彈一顆（附表編號19），並已著
手製造彈頭直徑8.6㎜ 土造子彈二顆（附表編號20），惟因發射
動能不足，不具殺傷力而未遂，及著手製造彈頭直徑8.8㎜ 土造
子彈二顆（附表編號21），因被查獲時尚欠缺底火非為子彈完整
結構不具殺傷力而未遂。上訴人另基於製造其他可發射子彈具殺
傷力改造槍枝之犯意，接續將上開(4)至(6)玩具手槍拆解，將拆解
而得之零件中，仿BERETTA 廠84型半自動手槍製造之金屬滑套換
裝土造金屬槍機（附表編號15），並嘗試以上開鑽臺對於所拆解
之零件加工，上訴人以此方式著手製造（改造）具殺傷力之手槍
，惟尚未改造完成即遭查獲而未遂。嗣於九十三年十一月二十三
日二十時許，為警持搜索票在上訴人車上查獲，並扣得附表編號
1至8之物，復於九十四年一月二十一日九時三十分許，為警持搜
索票於上訴人台北縣新店市○○路○段四五九號四樓住處搜索查
獲，並扣得附表編號9 至27之物等情，如屬無訛。上訴人於購買
上開玩具手槍、玩具子彈及火藥等物之初，似係基於製造槍、彈
之犯意同時購入，而製造槍、彈之地點及所用之設備，又均相同
，果爾，上訴意旨辯稱其係基於單一、包括的同時製造本件系爭
槍、彈，即非全然無據。按行為人苟係同時製造槍、彈者，為一
個製造行為而犯二種罪名，係一行為而觸犯數罪名，應依刑法第
五十五條想像競合犯，從較重之製造槍枝之罪論處（本院七十三
年度第第一次刑事庭會議(二)決議參照）。原判決對於本件上訴人
製造系爭槍、彈之行為，未進一步調查、審認、辨明，並說明為
何係犯意各別之理由，遽為分論併罰，難謂無調查職責未盡、事
實未明及判決理由不備之違法。上訴意旨指摘原判決不當，尚非
全無理由，應認有撤銷發回更審之原因。
據上論結，應依刑事訴訟法第三百九十七條、第四百零一條，判
決如主文。
中    華    民    國  九十五  年    十    月   十九   日
                      最高法院刑事第五庭
                          審判長法官  莊  登  照
                                法官  洪  明  輝
                                法官  黃  一  鑫
                                法官  林  秀  夫
                                法官  徐  昌  錦
      本件正本證明與原本無異
                                      書  記  官
中    華    民    國  九十五  年    十    月  二十五  日
                                                      Ｋ


司法院資訊處製作；財團法人民間司法改革基金會備份。
